【裁判字號】    98,交聲,478
【裁判日期】    980313
【裁判案由】    交管條例聲異
【裁判全文】
臺灣板橋地方法院交通事件裁定        98年度交聲字第478 號
原處分機關  交通部公路總局臺北區監理所板橋監理站
異  議  人
即受處分人  甲○○
上列異議人因違反道路交通管理處罰條例案件，對於交通部公路
總局臺北區監理所板橋監理站於民國98年2 月24日以板監裁字裁
41-CO0000000號所為之裁決處分，聲明異議，本院裁定如下：
    主  文
異議駁回。
    理  由
一、原處分意旨略以：受處分人甲○○於民國97年10月21日23時
    48分許，駕駛車牌號碼573-BRG 號重型機車，行經臺北縣板
    橋市○○路○段與滿平街口時，因有「闖紅燈（篤行路二段
    直行）」之違規，經臺北縣政府警察局板橋分局警員攔停當
    場開立舉發通知單，因受處分人拒絕簽收，警員告知其應到
    案時間及處所，並記明事由與告知事項。嗣異議人未於應到
    案日期（即97年11月6 日）到案，原處分機關交通部公路總
    局臺北區監理所板橋監理站以異議人違規事實明確，於98年
    2 月24日以板監裁字裁41-CO0000000號裁決書裁決，依道路
    交通管理處罰條例第53條、第63條第1 項第3 款之規定及違
    反道路交通管理事件統一裁罰基準表，裁處異議人罰鍰新臺
    幣4,500 元，並記違規點數3 點。前開裁決書於98年2 月24
    日由異議人簽收，有前述舉發通知單、裁決書暨送達證書在
    卷足參。
二、聲明異議意旨略以：異議人於97年10月21日23時48分許，從
    篤行路玉平巷騎車回家，於到達篤行路三段地下室入口時，
    遭警攔停舉發闖紅燈。因警員從滿平街和溪崑二街交叉路口
    處看見異議人騎車由滿平街及玉平巷經過，誤以為由篤行路
    及滿平街闖紅燈（因滿平街與玉平巷，和篤行路與滿平街為
    二條路平行）。異議人因不認同執勤之員警以闖紅燈之理由
    舉發當場據理力爭，但舉發之員警置之不理且態度惡劣，故
    異議人當下未簽名，事後也未接獲違規通知單，直至異議人
    因換照方知悉罰緩已因逾期而加倍至新台幣4,500 元，至此
    ，異議人才向板橋監理站申訴，絕非故意不繳交罰緩，原處
    分機關遽以裁罰，顯有違誤，爰依法聲明異議，請求撤銷原
    處分云云。
三、按汽車駕駛人，行經有燈光號誌管制之交岔路口闖紅燈者，
    處新臺幣（下同）1,800 元以上5,400 元以下罰鍰，並記違
    規點數3 點，道路交通管理處罰條例第53條第1 項，第63條
    第1 項第3 款分別定有明文。次按行為人有本條例之情形者
    ，應填製舉發違反道路交通管理事件通知單（以下簡稱通知
    單），並於被通知人欄予以勾記，當場舉發者，其通知聯應
    填記駕駛人或行為人姓名、性別、出生年月日、地址、身分
    證統一編號及車主姓名、地址、車牌號碼、車輛種類。被查
    獲之駕駛人或行為人為受處分人時，應於填記通知單後將通
    知聯交付該駕駛人或行為人簽名或蓋章收受之；拒絕簽章者
    ，仍應將通知聯交付該駕駛人或行為人收受，並記明其事由
    及交付之時間；拒絕收受者，應告知其應到案時間及處所，
    並記明事由與告知事項，視為已收受，違反道路交通管理事
    件統一裁罰基準及處理細則第11條第1 項第1 款亦有明定。
    依上開規定，駕駛人有違反道路交通管理處罰條例之違規行
    為，經員警當場攔停製單舉發時，員警應於填記通知單後，
    將通知聯交付該駕駛人簽名或蓋章收受之。如駕駛人拒絕簽
    收時，員警如已告知其應到案時間及處所，並於通知單上記
    明事由與告知事項，依法視為駕駛人已收受該通知單，而合
    法完成舉發。
四、經查：
(一)本件異議人於97年10月21日23時48分許，駕駛車牌號碼為57
    3-BRG 號之重型機車，行經台北縣板橋市○○路○段滿平街
    口，因闖紅燈（篤行路二段直行）之違規，為臺北縣政府警
    察局板橋分局員警攔停，並以異議人有違反道路交通管理處
    罰條例第53條第1 項規定之行為，當場掣單舉發且將通知單
    交由異議人簽收，惟異議人拒絕簽收，員警遂將異議人拒絕
    簽章事由記明在該舉發通知單上，並當場告知應注意事項後
    記明該通知單。嗣異議人於98年1 月8 日提出申訴，經公路
    總局台北區監理所板橋監理站函請舉發機關調查結果，仍認
    異議人有前開違規行為，原處分機關乃依道路交通管理處罰
    條例第53條第1 項、第63條第1 項第3 款之規定，於民國98
    年2 月24日以板監裁字第裁41-CO0000000號裁決書，裁處異
    議人罰鍰4,500 元，並記違規點數3 點，異議人收受該裁決
    書，並於法定期間內聲明異議等情，有臺北縣政府警察局舉
    發違反道路交通管理事件通知單（北縣警交字第C0000000 0
    號）、臺北市交通事件裁決所違反道路交通管理事件裁決書
    （板監裁字第裁41-CO0000000號）及送達證書、聲明異議狀
    各影本1 件在卷可稽。
(二)異議人固不否認有於前開時地有拒絕簽收罰單之事實，惟辯
    稱：因警員從滿平街和溪崑二街交叉路口處看見異議人騎車
    由滿平街及玉平巷經過，誤以為由篤行路及滿平街闖紅燈，
    伊當時因不認同執勤之員警以闖紅燈之理由舉發，故當下拒
    絕簽收云云。惟查：本件之舉發經過，業據台北縣政府警察
    局板橋分局於98年2 月13日以北縣警板交裁字第0980005217
    號函說明：「…所稱從巷口直行並未有紅綠燈，是警員看錯
    ，誤以為闖紅燈乙節，查本案係執勤員警於於違規時間、地
    點親自目睹異議人駕駛573-BRG 號普通重型機車闖越紅燈，
    使予以攔檢舉發，當時於紅燈亮起後，異議人始駕車通過停
    止線，並非所稱該路口並無紅綠燈之情形，違規屬實。綜此
    本案係違反道路交通管理處罰條例第53條第1 項之規定，執
    勤人員依法舉發，尚無違誤」，此有該函影本、台北縣政府
    警察局舉發違反道路交通管理事件通知單（通知聯、移送聯
    ）影本各1 件在卷足憑。雖異議人以上開理由置辯，然本件
    異議人係遭警員當場攔停而掣單告發後，異議人拒絕收受舉
    發通知單，經警員在舉發通知單上載明「已告知當事人相關
    權利義務、應到案日期處所」，並註記：「駕駛人拒簽收」
    之字樣，此亦有舉發通知單通知聯、移送聯影本各1 紙在卷
    可考，則依前揭違反道路交通管理事件統一裁罰基準及處理
    細則第11條第1 項第1 款自當視為異議人已收受該通知單。
(三)至異議人另辯稱：伊於事後亦未接獲違規通知單，致使逾期
    未繳納而遭裁處高額罰鍰4,500 元云云。惟本件應視為異議
    人已經收受該舉發通知單，依法無須再寄交予異議人，已如
    前所認。再按道路交通管理處罰條例所定罰鍰之處罰，受處
    罰人接獲違反道路交通管理事件通知單後，於15日內得不經
    裁決，逕依同條例第92條第3 項之罰鍰基準規定，向指定之
    處所繳納結案；不服舉發事實者，應於15日內，向處罰機關
    陳述意見；其不依通知所定期限前往指定處所聽候裁決，且
    未依規定期限繳納罰鍰結案或向處罰機關陳述意見者，處罰
    機關得逕行裁決之，道路交通管理處罰條例第9 條第1 項定
    有明文；又違反道路交通管理事件行為人，未依規定自動繳
    納罰鍰，或未依規定到案聽候裁決，處罰機關應依基準表於
    通知單送達且逾越應到案期限60日之3 個月內，逕行裁決之
    ，違反道路交通管理事件統一裁罰基準及處理細則第44條第
    1 項亦有明文。又依違反道路交通管理事件統一裁罰基準表
    之規定，就機車駕駛人，行經有燈光號誌管制之交岔路口闖
    紅燈之違規行為，在逾越應到案期限60日以上者，繳納罰鍰
    或逕行裁決處罰者，應裁罰罰鍰4,500 元，並記違規點數3
    點。查本件異議人係於97年10月21日為警當場攔停並掣單舉
    發，舉發通知單已載明應到案日期為「97年11月6 日」，惟
    異議人並未依規定期限繳納罰鍰結案或向處罰機關陳述意見
    ，而係於「98年1 月8 日」始向原處分機關陳述意見，經原
    處分機關向舉發單位函查後作出裁決等情，有該件裁決書1
    紙在卷可按，足徵異議人係於逾越應到案期限60日以上，而
    經原處分機關作出裁罰甚明，則原處分機關依違反道路交通
    管理事件統一裁罰標準表就違反道路交通管理處罰條例第53
    條第1 項所定之裁罰基準，裁處異議人罰鍰4,500 元，於法
    有據，並無不合，異議人上開所辯，亦無可採。
五、綜上，本件原處分機關依道路交通管理處罰條例第53條第1
    項之規定，裁處罰鍰4,500 元，並依同條例第63條第1 項第
    3 款之規定，記違規點數3 點，其認事用法均無違誤，裁罰
    亦無不當，本件異議為無理由，應予駁回。
六、據上論斷，應依道路交通管理處罰條例第87條第2 項，道路
    交通案件處理辦法第19條，裁定如主文。
中    華    民    國    98    年    3     月    13    日
                      交通法庭  法  官  徐子涵
上列正本證明與原本無異。
如不服本裁定，應於裁定送達後五日內敘明抗告理由，向本院提
出抗告狀。
                                書記官  張桐嘉
中    華    民    國    98    年    3     月    13    日


司法院資訊處製作；財團法人民間司法改革基金會備份。
